【裁判字號】    92,上易,594
【裁判日期】    920430
【裁判案由】    違反著作權法
【裁判全文】
臺灣高等法院刑事判決                            九十二年度上易字第五九四號
    上  訴  人  臺灣桃園地方法院檢察署檢察官
    被      告  甲○○
右上訴人因違反著作權法案件，不服臺灣桃園地方法院九十一年度易字第一八七八號
，中華民國九十一年十二月十七日第一審判決（聲請簡易判決處刑案號：臺灣桃園地
方法院檢察署九十一年度偵字第一一五六二號），提起上訴，本院判決如左：
    主  文
原判決撤銷。
甲○○意圖出租而擅自以重製之方法侵害他人之著作財產權，處有期徒刑捌月，緩刑
參年。
扣案之「仲夏夜夜春夢」影音光碟片貳片均沒收。
    事  實
一、甲○○係明鴻影視社（址設桃園縣龍潭鄉○○路三二四號）負責人，以出租影音
    光碟片ＶＣＤ為業。緣有美國「ＣＯＴＯＢＥＲ  ＦＬＩＭＳ  ＩＮＣ」所出品
    之「仲夏夜春夢」影片著作財產權之影音光碟片ＶＣＤ，為乙○○有限公司（下
    稱乙○○）取得專屬授權在台灣地區發行之視聽著作。乃甲○○意圖出租營利，
    未經乙○○之同意，於民國九十一年六月初某日，在明鴻影視社前址，擅自以其
    先前所販入供作出租使用之上開正版影片ＶＣＤ（一部二片），非法重製後，將
    該重製之ＶＣＤ置放於影視社櫃台左邊第一個抽屜內，並基於概括之犯意，利用
    不知情之成年店員張書萍，先後多次以每次新台幣（下同）八十元之價格出租給
    不特定之顧客觀看，以此方法侵害上開著作財產權。九十一年六月九日為警在上
    址查獲，扣得上開重製之ＶＣＤ二片。
二、案經被害人乙○○有限公司代表表人胡永秋訴由桃園縣警察局楊梅分局移送臺灣
    桃園地方法院檢察署檢察官偵查後，聲請簡易判決處刑。經原審改依通序常程序
    審理。
    理   由
一、右開被告供認確有於前揭時地重製前述影片ＶＣＤ，及被警查獲之事實不諱，並
    經告訴人公司指訴在卷，且有該部影片ＶＣＤ二片扣案可稽。上開「仲夏夜春夢
    」影片係美國「ＣＯＴＯＢＥＲ  ＦＬＩＭＳ  ＩＮＣ」所出品，為告訴人公司
    取得專屬授權在台灣地區發行之視聽著作，有著作權證明文件、專屬授權證明書
    及行政院新聞局錄影節目審查合格證明書等件足佐（見偵查卷第十五、十六、三
    十五至三十八頁）。
二、被告雖以其重製之目的在於自己觀賞，並非意圖出租亦無出租之行為云云置辯。
    然查，證人即被告所僱請之店員張書萍於警局初詢時即已陳稱，「查獲之盜版光
    碟片片名為仲夏夜春夢，名片、一部兩片」「警方查獲時只有我一人在場」「該
    盜版光碟片係在櫃台左邊第一個抽屜內查獲」「該盜版之ＶＣＤ光碟是我們店的
    」「負責人甲○○」「該片約出租過三次，一次八十元新台幣」「店內沒有未被
    查獲之盜版光碟片」「不知道該ＶＣＤ之來源」等語明確。依其詢問、答話之情
    節及內容觀之，及張書萍在警詢時始終不曾言及該店內尚有正版之「仲夏夜春夢
    」ＶＣＤ供出租之情形，則證人張書萍上開陳述經過顯然係針對扣案之盜版光碟
    片而為，情甚明灼（見偵查卷第五頁正反面、第六頁）。被告先前所販入正版之
    ＶＣＤ雖係供出租使用，果如確有自己觀看之需要，衡情以該正版之ＶＣＤ播映
    觀賞即可達其目的，實無擅自重製之必要。又系爭盜版之ＶＣＤ係放置在影視社
    櫃台左邊第一個抽屜內，除據證人張書萍證稱如前述，並經被告直承在卷。被告
    未將該ＶＣＤ擺放在可供客人挑選之顯明處，乃係出自於屬於非法之盜版重製物
    恐怕被發現，有以致之。否則，焉有供己觀看卻擺放在營業場所之理？事理至明
    。證人張書萍嗣後於檢察官偵查及原審審理時，雖證稱警詢所指之出租三次，係
    指正版之光碟片而言。被告亦列印提出其影視社電腦出租資料檔（見原審卷第三
    十七頁），主張其所購入供出租使用之「仲夏夜春夢」光碟片，有與張書萍所證
    出租三次相符之紀錄，以實張書萍嗣後改稱出租正版帶三次之說。然查，證人張
    書萍嗣後翻異之詞，已與其在警局初詢時連續陳述之始末不合，顯係事後迴護被
    告之詞，並不足採。被告所提出之上開電腦資料，屬其私人製作之文書，充其量
    僅能證明有出租正版ＶＣＤ之行為而已，基於前開論斷，並不能遽此即全盤推翻
    或否定前揭被告係意圖出租而擅自重製之事實認定。被告所辯，自無足取。事證
    明確，被告犯行，堪以認定。
三、核被告所為，係犯著作權法第九十一條第二項之意圖出租而擅自以重製之方法侵
    害他人之著作財產權罪。其重製後，利用不知情之成年店員（間接正犯）連續擅
    自以出租之方法侵害他人之著作財產權（連續犯），雖亦該當於同法第九十二條
    之構成要件。但著作權法第九十一條第二項既係規定意圖出租而擅自以重製之方
    法侵害他人之著作財產權，則按低度行為吸收於高度行為之原則，其擅自以出租
    之方法侵害他人之著作財產權之行為，當吸收於意圖出租而擅自以重製之方法侵
    害他人之著作財產權行為之中，應專依意圖出租而擅自以重製之方法侵害他人之
    著作財產權罪處斷。公訴人認係犯同條第一項之罪，即有未合，因不礙於事實之
    同一性，起訴法條應予變更。原審失察，遽以採信被告重製供己觀看，並援引合
    理使用原則，而為無罪之諭知，自有未當。檢察官依告訴人之請求，執以上訴，
    指摘原判決不當，為有理由，應予撤銷改判。爰審酌被告擅自重製他人之著作物
    以營利，侵害他人之著作財產權之犯罪動機、目的、手段，重製之光碟片數僅二
    片（一部），所得利益不多，及其犯罪後之態度等一切情狀，量處有期徒刑八月
    。被告前未曾受有期徒刑以上之刑之宣告，有本院被告全國前案紀錄表可參，其
    以出租重製物之方式侵害告訴人之著作財產權之次數不多，犯後已有悔意，現於
    龍潭高級農工職業學校夜間部進修，有學生證影本可參，本院認其經此刑之宣告
    ，當知警惕，信無再犯之虞，因認所宣告之刑以暫不執行為適當，併予諭知緩刑
    三年，以啟自新。扣案之如主文第三項所示之影片ＶＣＤ，為被告所有供犯罪所
    用之物，已如前述，應併予宣告沒收。
據上論斷，應依刑事訴訟法第三百六十九條第一項前段、第三百六十四條、第二百九
十九條第一項前段、第三百條、著作權法第九十一條第二項，刑法第十一條前段、第
七十四條第一款、第三十八條第一項第二款，判決如主文。
本案經檢察官呂丁旺到庭執行職務。
中      華      民      國    九十二    年      四      月     三十     日
                              臺灣高等法院刑事第十庭
                                  審判長法  官  溫 耀 源
                                        法  官  邱 同 印
                                        法  官  吳    燦
右正本證明與原本無異。
如不服本判決，應於收受送達後十日內向本院提出上訴書狀，其未敘述上訴之理由者
並得於提起上訴後十日內向本院補提理由書（均須按他造當事人之人數附繕本）。
                                        書記官  陳 靜 姿
中      華      民      國    九十二    年      四      月     三十     日
附錄：本案論罪科刑法條全文
著作權法第九十一條第二項
意圖銷售或出租而擅自以重製之方法侵害他人之著作財產權者，處六月以
上五年以下有期徒刑，得併科新台幣三十萬元以下罰金。


司法院資訊處製作；財團法人民間司法改革基金會備份。
